---
title: "EI-EP06-respuesta-equipo-2"
author: "Equipo 2"
date: "2024-10-24"
output: html_document
---

```{r}
library(dplyr)
library(tidyverse)
library(ggpubr)
library(ez)
library(emmeans)
library(nlme)
```

Pregunta a resolver:

En este momento, los investigadores buscan determinar si existen diferencias en el tiempo que tardan los usuarios en formular consultas para problemas con diferente nivel de dificultad en el área de computación.

Comenzamos cargando y filtrando los datos para el contexto de la pregunta.

```{r}
datos = read.csv("EP06 Datos.csv")
datos = datos %>% filter(area == "Computación")
datos = datos %>% select(id, dificultad, tiempo)
head(datos) # mostar datos obtenidos
```

Para realizar la prueba ANOVA primero comprobaremos que se cumplen todas las condiciones.

Escala de intervalos iguales: El tiempo es una magnitud física por lo que se maneja en una escala de intervalos iguales.

Independencia de mediciones intragrupo: Al haberse distribuido los participantes de manera aleatoria en los grupos de estudio, podemos garantizar que se cumple la independencia de mediciones dentro de los grupos.

Normalidad en la población: Realizando los gráficos QQ podemos ver que no existen valores atípicos por lo que podemos garantizar que la población sigue una distribución normal. 

Esfericidad en la matriz de varianzas-covarianzas: Luego de realizar la prueba con ezANOVA podemos ver que la prueba de esfericidad de Mauchly nos suelta que el valor p es: 0.5773603, el cual es mayor que una significancia del 0.05 por lo que se puede concluir que la matriz de varianzas-covarianzas es esférica.

```{r}
gg = ggqqplot(datos, x="tiempo", y="", color= "dificultad")
gg = gg + facet_wrap(~ dificultad)
gg = gg + rremove("x.ticks") + rremove("x.text")
gg = gg + rremove("y.ticks") + rremove("y.text")
gg = gg + rremove("axis.title")
print(gg)
```
Para la resolución de esta pregunta planteamos las siguientes hipótesis para la prueba ANOVA:

H0: En promedio, no hay diferencias en el tiempo que tardan los usuarios en formular consultas para problemas con diferente nivel de dificultad en el área de computación.

Ha: Las diferencias en el tiempo que tardan los usuarios en formular consultas para problemas con diferente nivel de dificultad en el área de computación es diferente en al menos un par de dificultades.

Matemáticamente:

H0: mu_(Alta-Media) = mu_(Alta-Baja) = mu_(Media-baja)

Ha: ∃ A, B ∈ {Alta, Media, Baja}, A != B | mu_(B-A) != 0

```{r}
datos[["id"]]  = factor(datos[["id"]])
datos[["dificultad"]]  = factor(datos[["dificultad"]])
prueba = ezANOVA(data = datos, dv = tiempo, within = dificultad, wid = id, return_aov = TRUE)
print(summary(prueba[["aov"]]))
print(prueba[["Mauchly's Test for Sphericity"]])
print(prueba[["Sphericity Corrections"]])
```

Podemos ver que el valor p (1.53e-08) en este caso es menor que una significancia de 0.05, por lo que existe evidencia suficiente para rechazar la hipótesis nula en favor de la alternativa, por lo tanto podemos decir que existe al menos un par de dificultades que difieren en el tiempo de formulación de consultas. Por lo anterior necesitaremos realizar una prueba Post-Hoc para determinar aquellos grupos en los que se encuentran las diferencias.

También graficamos el tamaño del efecto.

```{r}
g = ezPlot(data = datos, dv = tiempo, within = dificultad, wid = id, y_lab = "Tiempo promedio de formulacion de preguntas [s].", x = dificultad)
g = g + theme_pubr()
print(g)
```
Del gráfico se desprende que la dificultad Alta presenta diferencias respecto a la dificultad Media y Baja.

#Post-Hoc

Para el análisis Post-Hoc se utilizará una prueba HSD de Tukey, ya que esta es la prueba más poderosa y menos conservadora de las estudiadas.

```{r}
#Prueba Post-Hoc Tukey
mixto = lme(tiempo ~ dificultad, data = datos, random = ~1|id)
medias = emmeans(mixto, "dificultad")
tukey  = pairs(medias, adjust = "tukey")
print(tukey)
```
Dado los valores obtenidos tras la prueba Post-hoc HSD de Tukey, podemos concluir que entre las dificultades Alta - Baja y Alta - Media hay diferencias significativas, ya que los p_value asociados a dichos grupos son menores al nivel de significancia utilizado (α:0,05).
